---
title: "Pertemuan 11"
author: "Sausan"
date: "2024-05-31"
output: html_document
---

## Import Library Yang Dibutuhkan
```{r}
library(astsa)
library(tseries)
library(forecast)
library(TSA)
```

## Import Dataset
```{r}
library(readxl)
BBNIJK <- read_excel("C:/Users/LENOVO/Documents/SMT 6/Analisis Time Series/PRAK/BBNI.JK.xlsx")
BBNIJK
```

## EDA
```{r}
#Ambil Data
Close <- ts(BBNIJK[,5])
head(Close)
```

## Melakukan differencing 1 terhadap data
```{r}
diff1.Close = diff(Close)
plot.ts(diff1.Close)
```

Pada output diatas terlihat plot pada differencing 1 berdasarkan data Close. Pada plot di atas terlihat bahwa data masih belum stasioner karena masih terlihat fluktuatif.

## Memanggil lag yang terpilih (Differencing 2 kali)
```{r}
diff2.Close = diff(diff1.Close)
plot.ts(diff2.Close)
acf2(diff2.Close)
```

Pada output diatas terlihat plot pada differencing 2 berdasarkan data differencing 1. Pada plot di atas terlihat bahwa data mengalami lonjakan naik turun yang cukup besar.

## EACF
```{r}
library(TSA)
eacf(diff2.Close)
```

## ARIMA (2,2,3)
```{r}
Close.ARIMA.2.2.3 = arima(Close, order = c(2,2,3))
Close.ARIMA.2.2.3
```

## Pemilihan Model ARIMA yang Lebih Baik
Pemilihan model ARIMA berdasarkan nilai AIC yang paling kecil

## Melihat AIC (2,2,3)
```{r}
Close.ARIMA.2.2.3$aic
```

# Uji Diagnostik
## Plot Residual
```{r}
Close.ARIMA.2.2.3 = arima(Close, order = c(2,2,3))
Res.Close.ARIMA223 = residuals(Close.ARIMA.2.2.3)
plot(Res.Close.ARIMA223, ylab = "Residual", type = "o")
abline(h=0, col = "red")
```

Pada output di atas terlihat plot residual terstandarkan yang mempermudah kita untuk melihat residual yang tidak wajar. 

## Plot Residual Terstandarkan
```{r}
library(TSA)
Res.Std.Close.ARIMA223 = rstandard(Close.ARIMA.2.2.3)
plot(Res.Std.Close.ARIMA223, ylab = "Residual Terstandarkan", type = "o")
abline(h=0, col = "red")
```

Berdasarkan kedua plot di atas terlihat bahwa tidak terdapat tren pada residual, baik itu residual biasa maupun residual terstandarkan. 

## Plot Kuantil Kenormalan
```{r}
qqnorm(Res.Close.ARIMA223)
qqline(Res.Close.ARIMA223)
```

Berdasarkan plot kuantil kenormalan terlihat bahwa beberapa titik berada di luar garis kuantil-kuantil. Namun, kita cukup puas bahwa Sebagian besar titik tersebut memenuhi asumsi kenormalan.

## ACF Residual
Untuk memerika asumsi kebebasan derau (noise), kita bisa memeriksa fungsi autokorelasi sampel residual.
```{r}
acf(Res.Close.ARIMA223)
```

Berdasarkan plot fungsi autokorelasi sampel terlihat bahwa tidak ada yang melewati batas garis putus-putus. Dengan demikian, dapat dikatakan bahwa tidak terdapat autokorelasi pada residual.

## LJung-Box Statistik
```{r}
tsdiag(Close.ARIMA.2.2.3, gof.lag =25)
```

Berdasarkan plot Ljung-Box terlihat bahwa semua p-value berada di atas garis putus-putus (nilai 0.05). Dengan demikian, dapat disimpulkan bahwa model **ARIMA(2,2,3)** baik digunakan untuk memodelkan data BNI.

## Prediksi
```{r}
forecast.close = predict(Close.ARIMA.2.2.3, 12)
forecast.close$pred
```

Pada output di atas terlihat hasil prediksi 12 periode ke depan untuk model ARIMA(2,2,3).

## Plot Prediksi
```{r}
U = forecast.close$pred + 2*forecast.close$se
L = forecast.close$pred - 2*forecast.close$se
min.y = min(Close,L) #batas minimum sumbu Y
max.y = max(Close,U) #batas maksimum sumbu Y 
ts.plot (Close, forecast.close$pred, col = 1:2, ylim = c(min.y,max.y))
lines(U, col = 'blue', lty = "dashed")
lines(L, col = 'blue', lty = "dashed")
forecast_start <- end(Close)[1] + (end(Close) [2] / frequency(Close))
abline(v = forecast_start, col = 'red', lty = "dashed")
```

Pada output diatas terlihat plot prediksi dimana garis merah putus-putus merupakan hasil prediksi 12 periode kedepan. Garis biru putus-putus selang kepercayaan. Lalu memberikan garis pemisah antara data actual dan data prediksi agar plot lebih menarik.

## Model Terbaik Menurut R 
```{r}
model = auto.arima(Close)
model
```

Pada output di atas terlihat hasil model ARIMA terbaik menurut R (ARIMA(0,1,0)). Namun terlihat bahwa hasilnya tidak lebih baik dari yang kita lakukan secara manual (ARIMA(2,2,3)).

# Menangani Missing Value
```{r}
BBNI_JK <- read_excel("C:/Users/LENOVO/Documents/SMT 6/Analisis Time Series/PRAK/Salinan BBNI.JK.xlsx")
BBNI_JK
BBNI_JK <- BBNI_JK[, -1]
sapply(BBNI_JK, function(x) sum(is.na(x)))
library("visdat")
vis_miss(BBNI_JK)
```

Pada output di atas terlihat bahwa terdapat missing value pada beberapa kolom. Pada kolom Open terdapat 97 missing value dan kolom Close terdapat 89 missing value. Kolom High, Low, AdjClose, dan Volume tidak memiliki missing value (0 missing value).

## Melihat Ringkasan Data
```{r}
summary(BBNI_JK)
```

Pada output di atas terlihat hasil ringkasan statistik deskriptif untuk setiap kolom dalam dataset.

## Menghapus Baris yang Terdapat Missing Value
```{r}
BBNI_JK1 = BBNI_JK[complete.cases(BBNI_JK), ]
# Melihat apakah masih terdapat missing value
sapply(BBNI_JK1, function(x) sum(is.na(x)))
```

Pada output di atas terlihat bahwa sudah tidak ada lagi missing value dalam dataset BBNI_JK1.

```{r}
BBNI_JK1
```

## Mengisi Missing Values dengan Nilai Mean
```{r}
BBNI_JK2 = read_excel("C:/Users/LENOVO/Documents/SMT 6/Analisis Time Series/PRAK/Salinan BBNI.JK.xlsx")
BBNI_JK2
```

```{r}
BBNI_JK2$Close[is.na(BBNI_JK2$Close)] = mean(BBNI_JK2$Close, na.rm = TRUE)
BBNI_JK2$Open[is.na(BBNI_JK2$Open)] = mean(BBNI_JK2$Open, na.rm = TRUE)
sapply(BBNI_JK2, function(x) sum(is.na(x)))
```

Pada output di atas terlihat bahwa sudah tidak ada lagi missing value dalam dataset BBNI_JK2.

```{r}
BBNI_JK2
```

## Mengisi Missing Values dengan Nilai Median
```{r}
BBNI_JK3 = read_excel("C:/Users/LENOVO/Documents/SMT 6/Analisis Time Series/PRAK/Salinan BBNI.JK.xlsx")
BBNI_JK3
```

```{r}
BBNI_JK3$Close[is.na(BBNI_JK3$Close)] = median(BBNI_JK3$Close, na.rm = TRUE)
BBNI_JK3$Open[is.na(BBNI_JK3$Open)] = median(BBNI_JK3$Open, na.rm = TRUE)
sapply(BBNI_JK3, function(x) sum(is.na(x)))
```

Pada output di atas terlihat bahwa sudah tidak ada lagi missing value dalam dataset BBNI_JK3.

```{r}
BBNI_JK3
```

