---
title: "Pertemuan 4"
author: "Sausan"
date: "2024-03-22"
output: html_document
---

## Import Dataset
```{r}
library(readxl)
BBNIJK <- read_excel("C:/Users/LENOVO/Documents/SMT 6/Analisis Time Series/PRAK/BBNI.JK.xlsx")
BBNIJK
```

## Preprocessing Data
```{r}
#Melihat dimensi data
dim(BBNIJK)

#Melihat struktur dataset
str(BBNIJK)

#Mengecek missing value data
sapply(BBNIJK, function (x) sum(is.na(x)))

#visualisasi missing value
library("visdat")
vis_miss(BBNIJK)
```

## EDA
```{r}
#Analisis Deskriptif
summary(BBNIJK)

#Ambil Data
Close <- ts(BBNIJK[,5])
Close
```

## Plot Time Series
```{r}
plot.ts(Close)
```

## Kesimpulan Plot Time Series
Dari gambar di atas dapat diketahui bahwa perkembangan harga saham dalam 4 tahun terakhir cukup fluktuatif. Harga saham mulai terjadi kenaikan pada bulan Januari tahun 2018. 
Maksud fluktuatif mengindikasikan adanya variasi/perubahan yang signifikan dalam harga saham dari waktu ke waktu. 
Sehingga dapat disimpulkan bahwa harga saham telah mengalami perubahan yang signifikan selama periode 4 tahun terakhir tanpa memberikan detail spesifik tentang arah/pola fluktuasi tersebut.

## Uji Stationeritas
```{r}
#Import Library Yang Dibutuhkan
library(astsa)
library(tseries)
library(forecast)
library(TSA)

#Cek Stationeritas Terhadap Ragam
bc = BoxCox.lambda(Close)
bc

#Cek Stasioneritas Terhadap Rata-Rata/Rataan
adf.test(Close)
```

Pada output diatas terlihat hasil nilai λ menunjukkan angka 0.7900636 (Jauh dari 1). Jadi dapat disimpulkan bahwa data tersebut tidak stasioner secara ragam. Lalu pada uji ADF diperoleh p-values lebih besar dari nilai α (0,7255>0,05) sehingga H0 diterima yang berarti data tidak stationer secara varians. 

## Plot ACF dan PACF
```{r}
acf2(Close)
```

Pada output diatas terlihat plot ACF dan PACF berdasarkan data Close. Pada plot di atas terlihat bahwa data belum stasioner.
