---
title: "Pertemuan 7"
author: "Sausan"
date: "2024-05-03"
output: html_document
---

## Import Dataset
```{r}
library(readxl)
BBNIJK <- read_excel("C:/Users/LENOVO/Documents/SMT 6/Analisis Time Series/PRAK/BBNI.JK.xlsx")
BBNIJK
```

## Preprocessing Data
```{r}
#Melihat dimensi data
dim(BBNIJK)

#Melihat struktur dataset
str(BBNIJK)

#Mengecek missing value data
sapply(BBNIJK, function (x) sum(is.na(x)))

#visualisasi missing value
library("visdat")
vis_miss(BBNIJK)
```

## EDA
```{r}
#Analisis Deskriptif
summary(BBNIJK)

#Ambil Data
Close <- ts(BBNIJK[,5])
head(Close)
```

## Plot Time Series
```{r}
plot.ts(Close)
```

## Kesimpulan Plot Time Series
Dari gambar di atas dapat diketahui bahwa perkembangan harga saham dalam 4 tahun terakhir cukup fluktuatif. Harga saham mulai terjadi kenaikan pada bulan Januari tahun 2018. 
Maksud fluktuatif mengindikasikan adanya variasi/perubahan yang signifikan dalam harga saham dari waktu ke waktu. 
Sehingga dapat disimpulkan bahwa harga saham telah mengalami perubahan yang signifikan selama periode 4 tahun terakhir tanpa memberikan detail spesifik tentang arah/pola fluktuasi tersebut.

## Uji Stationeritas
```{r}
#Import Library Yang Dibutuhkan
library(astsa)
library(tseries)
library(forecast)
library(TSA)

#Cek Stationeritas Terhadap Ragam
bc = BoxCox.lambda(Close)
bc
```

Pada output diatas terlihat hasil nilai λ menunjukkan angka 0.7900636 (Jauh dari 1). Jadi dapat disimpulkan bahwa data tersebut tidak stasioner secara ragam.

```{r}
#Cek Stasioneritas Terhadap Rata-Rata/Rataan
adf.test(Close)
```

Pada output diatas terlihat pada uji ADF diperoleh p-values lebih besar dari nilai α (0,7255>0,05) sehingga H0 diterima yang berarti data tidak stationer secara varians. 

## Plot ACF dan PACF
```{r}
acf2(Close)
```

Pada output diatas terlihat plot ACF dan PACF berdasarkan data Close. Pada plot di atas terlihat bahwa data belum stasioner karena setiap lagnya keluar dari selang interval.

## Melakukan differencing 1 terhadap data
```{r}
diff1.Close = diff(Close)
plot.ts(diff1.Close)
```

Pada output diatas terlihat plot pada differencing 1 berdasarkan data Close. Pada plot di atas terlihat bahwa data masih belum stasioner karena masih terlihat fluktuatif.

## Melakukan differencing 2 terhadap data
```{r}
diff2.Close = diff(diff1.Close)
plot(diff2.Close)
```

Pada output diatas terlihat plot pada differencing 2 berdasarkan data differencing 1. Pada plot di atas terlihat bahwa data belum stasioner karena masih terlihat fluktuatif.

## Melihat plot dalam bentuk matriks
```{r}
par(mfrow=c(3,1))
plot.ts(Close)
plot.ts(diff1.Close, col = "blue")
plot.ts(diff2.Close, col = "red")

```

Pada output diatas terlihat plot close pada data awal, differencing 1 kali, dan differencing 2 kali. Pada plot differencing 1 itu sudah lurus pada sumbu X namun ada beberapa lonjakan. Pada differencing 2 juga terdapat lonjakan, namun dapat terlihat bahwa differencing 2 lebih stabil karena lonjakannya tidak terlalu besar.

## Transformasi
```{r}
AP=Close
log.AP = log(AP)
par(mfrow = c(2,1))
plot.ts(AP)
plot.ts(log.AP, col = 'blue')
```

Pada output diatas terlihat plot yang sudah di transformasi. Pada plot data tersebut menunjukkan tren naik dan tren turun.

## Melakukan differencing pada log AP
```{r}
par(mfrow = c(3,1))
plot(log.AP)
diff1.log.AP = diff(log.AP)
plot.ts(diff1.log.AP)
diff2.log.AP = diff(diff1.log.AP)
plot.ts(diff2.log.AP)
```

Pada output diatas terlihat plot close pada data awal, transformasi logaritma differencing 1 kali, transformasi logartima differencing 2 kali. Pada plot differencing 1 itu lonjakannya kecil berarti data sudah stasioner secara rata2, namun di akhir ada lonjakan besar berarti data tidak stasioner secara ragam. Pada differencing 2 lonjakannya kecil, lalu ada lonjakan besar berarti data tidak stasioner secara variansi. 

## Plot ACF dan PACF differencing 1 kali
```{r}
acf2(diff1.Close)
```

Pada output diatas terlihat plot ACF dan PACF berdasarkan data differencing 1 kali.

## Plot ACF dan PACF differencing 2
```{r}
acf2(diff2.Close)
```

Pada output diatas terlihat plot ACF dan PACF berdasarkan data differencing 2 kali.

## Plot ACF dan PACF dengan transformasi logaritma
```{r}
acf2(log.AP)
```

Pada output diatas terlihat plot ACF dan PACF berdasarkan data dengan transformasi logaritma. Pada plot di atas terlihat bahwa data belum stasioner karena setiap lagnya keluar dari selang interval.

## Plot ACF dan PACF kombinasi transformasi logartima dengan differencing 1
```{r}
acf2(diff1.log.AP)
```

Pada output diatas terlihat plot ACF dan PACF berdasarkan data kombinasi transformasi logartima dengan differencing 1.

## Plot ACF dan PACF kombinasi transformasi logartima dengan differencing 2
```{r}
acf2(diff2.log.AP)
```

Pada output diatas terlihat plot ACF dan PACF berdasarkan data kombinasi transformasi logartima dengan differencing 2.


## Kesimpulan
Jadi, dapat disimpulkan data yang di diferencing 2 kali lebih stabil. Jadi data yang akan digunakan adalah data yang di diferrencing 2 kali.
