---
title: "Pertemuan 8"
author: "Sausan"
date: "2024-05-11"
output: html_document
---

## Import Library Yang Dibutuhkan
```{r}
library(astsa)
library(tseries)
library(forecast)
library(TSA)
```

## Import Dataset
```{r}
library(readxl)
BBNIJK <- read_excel("C:/Users/LENOVO/Documents/SMT 6/Analisis Time Series/PRAK/BBNI.JK.xlsx")
BBNIJK
```

## EDA
```{r}
#Ambil Data
Close <- ts(BBNIJK[,5])
head(Close)
```

## Melakukan differencing 1 terhadap data
```{r}
diff1.Close = diff(Close)
plot.ts(diff1.Close)
```

Pada output diatas terlihat plot pada differencing 1 berdasarkan data Close. Pada plot di atas terlihat bahwa data masih belum stasioner karena masih terlihat fluktuatif.

## Memanggil lag yang terpilih (Differencing 2 kali)
```{r}
diff2.Close = diff(diff1.Close)
plot.ts(diff2.Close)
acf2(diff2.Close)
```

Pada output diatas terlihat plot pada differencing 2 berdasarkan data differencing 1. Pada plot di atas terlihat bahwa data mengalami lonjakan naik turun yang cukup besar.

## EACF
```{r}
library(TSA)
eacf(diff2.Close)
```

## Kandidat Model
## 1. ARIMA (0,2,1)
```{r}
Close.ARIMA.2.1 = arima(Close, order = c(0,2,1))
Close.ARIMA.2.1
```

## Kandidat Model
## 2. ARIMA (1,2,2)
```{r}
Close.ARIMA1.2.2 = arima(Close, order = c(1,2,2))
Close.ARIMA1.2.2
```

## Kandidat Model
## 3. ARIMA (2,2,3)
```{r}
Close.ARIMA2.2.3 = arima(Close, order = c(2,2,3))
Close.ARIMA2.2.3
```

## Kandidat Model
## 4. ARIMA (3,2,4)
```{r}
Close.ARIMA3.2.4 = arima(Close, order = c(3,2,4))
Close.ARIMA3.2.4
```

## Kandidat Model
## 5. ARIMA (1,2,1)
```{r}
Close.ARIMA1.2.1 = arima(Close, order = c(1,2,1))
Close.ARIMA1.2.1
```

## Interpretasi Output Kandidat Model ARIMA
Akaike Information Criterion (AIC) digunakan untuk membandingkan seberapa baik beberapa model statistik. Semakin rendah nilai AIC, semakin baik modelnya. Berdasarkan output di atas, terlihat bahwa nilai AIC untuk :

* Model ARIMA pertama (0,2,1) adalah 13598.38
* Model ARIMA kedua (1,2,2) adalah 13600.79
* Model ARIMA ketiga (2,2,3) adalah 13596.13
* Model ARIMA keempat (3,2,4) adalah 13605.4
* Model ARIMA kelima (1,2,1) adalah 13599.49 

Berdasarkan kriteria AIC, **model ARIMA (2,2,3)** dipilih sebagai yang terbaik karena memiliki nilai AIC terendah, yaitu 13596.13.