---
title: "Pertemuan 10"
author: "Sausan"
date: "2024-05-24"
output: html_document
---

## Import Library Yang Dibutuhkan
```{r}
library(astsa)
library(tseries)
library(forecast)
library(TSA)
```

## Import Dataset
```{r}
library(readxl)
BBNIJK <- read_excel("C:/Users/LENOVO/Documents/SMT 6/Analisis Time Series/PRAK/BBNI.JK.xlsx")
BBNIJK
```

## EDA
```{r}
#Ambil Data
Close <- ts(BBNIJK[,5])
head(Close)
```

## Melakukan differencing 1 terhadap data
```{r}
diff1.Close = diff(Close)
plot.ts(diff1.Close)
```

Pada output diatas terlihat plot pada differencing 1 berdasarkan data Close. Pada plot di atas terlihat bahwa data masih belum stasioner karena masih terlihat fluktuatif.

## Memanggil lag yang terpilih (Differencing 2 kali)
```{r}
diff2.Close = diff(diff1.Close)
plot.ts(diff2.Close)
acf2(diff2.Close)
```

Pada output diatas terlihat plot pada differencing 2 berdasarkan data differencing 1. Pada plot di atas terlihat bahwa data mengalami lonjakan naik turun yang cukup besar.

## EACF
```{r}
library(TSA)
eacf(diff2.Close)
```

## Kandidat Model
## 1. ARIMA (0,2,1)
```{r}
Close.ARIMA.0.2.1 = arima(Close, order = c(0,2,1))
Close.ARIMA.0.2.1
```

## Kandidat Model
## 2. ARIMA (1,2,2)
```{r}
Close.ARIMA.1.2.2 = arima(Close, order = c(1,2,2))
Close.ARIMA.1.2.2
```

## Kandidat Model
## 3. ARIMA (2,2,3)
```{r}
Close.ARIMA.2.2.3 = arima(Close, order = c(2,2,3))
Close.ARIMA.2.2.3
```

## Kandidat Model
## 4. ARIMA (1,2,1)
```{r}
Close.ARIMA.1.2.1 = arima(Close, order = c(1,2,1))
Close.ARIMA.1.2.1
```

## Kandidat Model
## 5. ARIMA (0,2,2)
```{r}
Close.ARIMA.0.2.2 = arima(Close, order = c(0,2,2))
Close.ARIMA.0.2.2
```

## Pemilihan Model ARIMA yang Lebih Baik
Pemilihan model ARIMA berdasarkan nilai AIC yang paling kecil

## Melihat AIC (0,2,1)
```{r}
Close.ARIMA.0.2.1$aic
```

## Melihat AIC (1,2,2)
```{r}
Close.ARIMA.1.2.2$aic
```

## Melihat AIC (2,2,3)
```{r}
Close.ARIMA.2.2.3$aic
```

## Melihat AIC (1,2,1)
```{r}
Close.ARIMA.1.2.1$aic
```

## Melihat AIC (0,2,2)
```{r}
Close.ARIMA.0.2.2$aic
```

```{r}
Close.ARIMA = c("IMA(2,1)", "ARIMA(1,2,2)", "ARIMA(2,2,3)", "ARIMA(1,2,1)", "IMA(2,2)")
AIC = c (Close.ARIMA.0.2.1$aic, Close.ARIMA.1.2.2$aic, Close.ARIMA.2.2.3$aic, Close.ARIMA.1.2.1$aic, Close.ARIMA.0.2.2$aic)
Close.AIC = cbind(Close.ARIMA, AIC)
Close.AIC
```

Berdasarkan output di atas terlihat bahwa ARIMA(2,2,3) memiliki nilai AIC lebih baik jika dibandingkan kandidat model lain. 

# Uji Diagnostik
## Plot Residual
```{r}
Close.ARIMA.2.2.3 = arima(Close, order = c(2,2,3))
Res.Close.ARIMA223 = residuals(Close.ARIMA.2.2.3)
plot(Res.Close.ARIMA223, ylab = "Residual", type = "o")
abline(h=0, col = "red")
```

Pada output di atas terlihat plot residual terstandarkan yang mempermudah kita untuk melihat residual yang tidak wajar. 

## Plot Residual Terstandarkan
```{r}
library(TSA)
Res.Std.Close.ARIMA223 = rstandard(Close.ARIMA.2.2.3)
plot(Res.Std.Close.ARIMA223, ylab = "Residual Terstandarkan", type = "o")
abline(h=0, col = "red")
```

Berdasarkan kedua plot di atas terlihat bahwa tidak terdapat tren pada residual, baik itu residual biasa maupun residual terstandarkan. 

## Plot Kuantil Kenormalan
```{r}
qqnorm(Res.Close.ARIMA223)
qqline(Res.Close.ARIMA223)
```

Berdasarkan plot kuantil kenormalan terlihat bahwa beberapa titik berada di luar garis kuantil-kuantil. Namun, kita cukup puas bahwa Sebagian besar titik tersebut memenuhi asumsi kenormalan.

## ACF Residual
Untuk memerika asumsi kebebasan derau (noise), kita bisa memeriksa fungsi autokorelasi sampel residual.
```{r}
acf(Res.Close.ARIMA223)
```

Berdasarkan plot fungsi autokorelasi sampel terlihat bahwa tidak ada yang melewati batas garis putus-putus. Dengan demikian, dapat dikatakan bahwa tidak terdapat autokorelasi pada residual.

## LJung-Box Statistik
```{r}
tsdiag(Close.ARIMA.2.2.3, gof.lag =25)
```

Berdasarkan plot Ljung-Box terlihat bahwa semua p-value berada di atas garis putus-putus (nilai 0.05). Dengan demikian, dapat disimpulkan bahwa model **ARIMA(2,2,3)** baik digunakan untuk memodelkan data BNI.
